【裁判字號】    99,台上,2176
【裁判日期】    991125
【裁判案由】    給付貨款
【裁判全文】
最高法院民事判決            九十九年度台上字第二一七六號
上  訴  人  兼松株式社
法定代理人  下政幸
訴訟代理人  黃三榮律師
            高志明律師
            林莉慈律師
被 上訴 人  和鑫光電股份有限公司
法定代理人  張文毅
訴訟代理人  蘇誌明律師
上列當事人間請求給付貨款事件，上訴人對於中華民國九十九年
四月三十日台灣高等法院第二審判決（九十八年度重上字第四五
二號），提起上訴，本院判決如下：
    主  文
原判決關於駁回上訴人就其請求被上訴人給付日幣參仟參佰捌拾
萬元本息（即本訴）之上訴暨該訴訟費用部分廢棄，發回台灣高
等法院。
    理  由
本件上訴人主張：訴外人南鑫光電股份有限公司（下稱南鑫公司
）於民國九十二年十一月十九日與伊簽訂「Letter of Intent」
（即購買意向書，下稱系爭契約），向伊購買「RGB STRIPPER」
（下稱Ｒ設備）、「ITO ETCHER」（下稱Ｉ設備），約定價金依
序為日幣（下同）九千七百五十萬元、七千一百五十萬元，並於
伊將上開設備裝船出貨後即支付百分之八十，其餘百分之二十尾
款，則於「final acceptance」即完成最終驗收後給付。伊已依
約於九十三年三月三十一日、同年五月一日將上開設備分別裝船
運送，並經南鑫公司於同年七月間裝設於其工廠內運轉使用。嗣
被上訴人於九十四年八月二十七日與南鑫公司合併後為存續公司
，Ｉ設備及Ｒ設備分別於九十四年十月底、九十五年六月二十八
日完成最終驗收程序，則該二設備之價金尾款清償期均已屆至。
縱該二設備未完成最終驗收程序，惟被上訴人以依約該二設備應
同時完成最終驗收程序，始一併支付尾款為由，拒絕給付尾款，
並屢以Ｉ設備密合性不佳、酸氣外洩，Ｒ設備電量表、刷具基座
等無礙設備正常運作之細小零件問題，一再拖延Ｒ設備之最終驗
收程序，且自九十五年六月二十八日兩造舉行會議之後，即禁止
伊員工進入工廠檢視該二設備之運轉情形，等同拒絕進行最終驗
收，並於九十五年十二月二十七日致函向伊表示拒絕驗收程序，
顯係以不正當理由阻止系爭價金尾款清償期之到來，應認該二設
備價金尾款之清償期均已屆至等情。爰依系爭契約之約定，求為
命被上訴人給付三千三百八十萬元，及其中一千四百三十萬元自
九十四年十一月二日起；其餘一千九百五十萬元自九十五年六月
二十九日起，均加計法定遲延利息之判決。
被上訴人則以：伊於九十五年十二月二十七日通知上訴人，系爭
二設備均尚有瑕疵未補正，無法正常運轉及給付尾款，並要求上
訴人繼續改善，並未拒絕驗收。Ｉ設備至今仍有密合性不佳，酸
氣外洩，造成機台鏽蝕之情形；而Ｒ設備亦有不斷產生漏液、保
溫材脫漏、刷具基座動搖、流量計與導電度機及超音波震盪儀等
瑕疵，無法正常運作，上訴人均未能有效改善，致無法進入最終
驗收程序，則系爭價金尾款之付款條件尚未成就，伊自得拒絕給
付等語，資為抗辯。（被上訴人反訴請求上訴人給付新台幣二千
二百三十萬五千二百七十八元本息部分，經原審為其敗訴判決後
，被上訴人未聲明不服，未繫屬本院，以下不予贅載。）
原審廢棄第一審所為命被上訴人給付上訴人三千三百八十萬元及
自九十五年十二月二十八日起加計法定遲延利息部分之判決，改
判駁回該部分其在第一審之訴，並維持第一審所為駁回上訴人請
求被上訴人給付上開金額逾九十五年十二月二十八日起算之法定
遲延利息計一百三十一萬零八百六十三元部分之判決，駁回其就
該部分之上訴，係以：兩造於九十四年十一月一日之會議紀錄僅
載明：「檢收完了，檢收殘件完了」（按日文「殘件」，係指尚
未處理完成之部分）、「Warranty period will be start after
signed by Sintek董事長，Sintek will make acceptance report
by middle of this month 」，意即保固期間應自被上訴人董事
長簽署後起算，被上訴人將在本月中旬前製作驗收報告書等語，
顯見該次會議係被上訴人就前尚未完成瑕疵修補部分即殘件之驗
收完成，並將在九十四年十一月中旬前製作驗收報告書，非就Ｉ
設備整體完成最終驗收，否則兩造何須再於九十五年一月十二日
召開會議，確認驗收條件一致後，被上訴人將進行驗收程序，復
於九十五年八月十一日之會議中，確認Ｉ設備酸氣外洩之瑕疵「
ＮＧ」，迄未改善。是上訴人主張Ｉ設備業於九十四年十月底完
成最終驗收合格云云，殊不足取。其次，兩造九十五年六月二十
八日之會議記錄，雖就Ｒ設備部分載有：「Sintek is going to
step acceptance process.（即被上訴人『將』進行驗收程序）
」，惟同時亦載明：「1.焊接完成、2.完成、3.揚博（指S&D 公
司）預定加以作業、4.完成、5.改成隔膜式、6.完成、7.8.和鑫
（公司）將自己改善並請求費用、9. 完成，但需要觀察、10.更
換鐵氟龍可行，S&D公司將送來鐵氟龍流量計、11.和鑫（公司）
請求費用」，且被上訴人之原審訴訟代理人沈秉奇復在其末表明
：「一個月在（再）行確認」，嗣更於九十五年八月十一日召開
會議，會議紀錄後段載明仍有六項瑕疵「ＮＧ」，迄未改善。況
兩造不爭執之Ｒ設備驗收條件書載有該設備最終驗收條件，而依
被上訴人所提出之光牒日報表所示，Ｒ設備根本無法達成最終驗
收條件，又上開會議記錄就該設備竟無隻字片語提及已運轉測試
並符合最終驗收條件。綜上以觀，益見該次會議僅係就Ｒ設備有
瑕疵部分是否已檢修完畢為驗收而已，整體設備並未完成最終驗
收合格，情至明顯。再者，被上訴人否認其曾自九十五年六月二
十八日兩造舉行會議後，禁止上訴人之員工進入其工廠檢視系爭
設備之運轉情形，上訴人就此事實不能舉證以實其說。又被上訴
人致上訴人之九十五年十二月二十七日函文亦未表示拒絕修補或
拒絕進行驗收程序，且該二設備既有瑕疵存在，上訴人為出賣人
，依民法第三百五十四條之規定，自應負物之瑕疵擔保責任。是
被上訴人依該項規定，致函請求上訴人修補，自屬有據，殊不得
解為被上訴人係拒絕上訴人進行最終驗收程序，並以不正當理由
阻止最終驗收事實之發生，而認為清償期業已屆至。該二設備既
未完成最終驗收程序，依約定清償期均未屆至，則上訴人依系爭
契約之約定，請求被上訴人給付價金尾款三千三百八十萬元，為
無理由，不應准許等詞，為其論斷之基礎。
按因條件成就而受不利益之當事人，如以不正當行為阻其條件之
成就者，視為條件已成就，民法第一百零一條第一項定有明文。
查兩造既約定「final acceptance」即完成最終驗收後給付百分
之二十之尾款，而九十四年十一月一日之會議紀錄就Ｉ設備載有
日文：「檢收完了，檢收殘件完了」（見一審卷(一)二三頁，譯文
見同卷五二頁），其中「檢收」一詞，即「驗收」，又記錄中更
有保固期間開始條件及製作驗收報告書期限之約定等情，為原審
認定之事實，則該紀錄中有關Ｉ設備之「檢收完了」記載，佐以
保固期間開始條件及製作驗收報告書期限之約定，似見上訴人主
張該日已就Ｉ設備完成驗收一節，尚非全然無據。至當日另就保
固期間之開始及製作驗收報告書之期限為約定，應不影響已完成
之驗收程序。又兩造事後再就Ｉ設備之瑕疵等細節為協商，要屬
上訴人是否應負出賣人瑕疵擔保責任，及被上訴人得如何行使買
受人權利之範疇，能否據此及「檢收殘件完了」一語，即謂Ｉ設
備之尾款付款條件仍未成就，非無疑義。其次，被上訴人早於九
十三年七月間將Ｒ設備裝設於工廠內運轉使用，且原判決於駁回
被上訴人以上開二設備存有瑕疵，將來改善花費及產能、停機損
失為由，依不完全給付之法律關係反訴請求上訴人損害賠償時（
該部分已確定），認定被上訴人就Ｒ設備之測試運轉，違反該設
備原設定及兩造嗣後協議之約定（見原判決一一頁），果爾，則
上訴人主張被上訴人係以不正當行為阻止Ｒ設備尾款付款條件之
成就，應視為條件已成就一節，即非無再加研求之必要。原審置
上訴人之上開攻擊方法於不顧，未說明何以不採之理由，徒以上
訴人應負出賣人之瑕疵擔保責任為由，即認被上訴人之尾款付款
條件未成就，而為不利於上訴人之判決，自非允洽，難昭折服。
上訴意旨指摘原判決不當，求予廢棄，非無理由。
據上論結，本件上訴為有理由。依民事訴訟法第四百七十七條第
一項、第四百七十八條第二項，判決如主文。
中    華    民    國  九十九  年   十一   月  二十五  日
                      最高法院民事第四庭
                          審判長法官  朱  建  男  
                                法官  顏  南  全  
                                法官  林  大  洋  
                                法官  沈  方  維  
                                法官  鄭  玉  山  
本件正本證明與原本無異
                                      書  記  官  
中    華    民    國  九十九  年   十二   月    七    日
                                                      v

司法院資訊處製作；財團法人民間司法改革基金會備份。
